臺灣花蓮地方法院民事判決　　　　　　　 95年度訴字第213號
原　　　告　甲○
輔　佐　人　乙○
被　　　告　丁○○
　　　　　　　　　　　　弄2號.
被　　　告　丙○○
上二人共同
訴訟代理人　曾泰源律師
上列當事人間侵權行為損害賠償事件，本院於九十六年八月八日
言詞辯論終結，判決如下：
    主  文
被告應連帶給付原告新臺幣壹拾壹萬捌仟參佰肆拾捌元，及被告
丁○○自民國95年4月25日起，被告丙○○自民國95年10月14日
起，均至清償日止，按週年利率百分之五計算之利息。
原告其餘之訴駁回。
訴訟費用由被告連帶負擔百分之二十，餘由原告負擔。
本判決原告勝訴部分得假執行；但被告如以新臺幣壹拾壹萬捌仟
參佰肆拾捌元為原告預供擔保，得免為假執行。
原告其餘假執行之聲請駁回。
    事實及理由
一、按訴狀送達後，原告不得將原訴變更或追加他訴。但被告同
    意、請求之基礎事實同一、擴張或減縮應受判決事項之聲明
    、不甚礙被告之防禦及訴訟之終結者，不在此限；被告於訴
    之變更或追加無異議，而為本案之言詞辯論者，視為同意變
    更或追加，民事訴訟法第255條第1項第1、2、3、7款及第2
    項分別定有明文。本件原告起訴時，原僅列丁○○為被告，
    嗣於民國95年4月25日、10月12日、10月19日分別具狀或當
    庭追加丙○○為被告，請求被告二人連帶負賠償責任，並減
    縮請求金額為新台幣（下同）517,494元（詳本院卷第34頁
    、68頁、73頁），96年8月8日復當庭減縮機車修理費為2000
    元（本院卷第169頁），核其請求之基礎事實同一，僅係分
    別擴張或減縮應受判決事項之聲明，並無礙於被告之防禦及
    訴訟之終結，被告復均無異議而為本案之言詞辯論，揆諸上
    揭規定，本院認應予准許。
二、原告起訴主張：
（一）被告丁○○受僱於經營055龍蝦海產店之被告丙○○，於
      民國94年4月11日17時24分許，駕駛車號AP3-228號機車執
      行送貨職務，途經花蓮縣吉安鄉○○路○段與北昌一街交
      岔路口處時，竟疏未注意依規定應減速慢行，作隨時停車
      之準備，致與原告駕駛之車號WYZ-725號機車擦撞，除撞
      毀原告機車之車頭外，並致原告受有第二腰椎壓迫性骨折
      ，兩膝、右大腿及右手挫傷，經送往慈濟醫院急診後，住
      院至同年4月18日出院，嗣於同年5月16日又再入院施行脊
      椎灌漿形成手術，並於5月20日出院，仍須門診持續追蹤
      治療復健並需專人照顧及中醫輔助治療，暨休養三個月。
（二）依民法第184條第1項前段、第185條第1項前段、第193條
      第1項及第195條第1項前段規定，原告自得請求被告連帶
      賠償其等因過失而導致原告身體及車輛所受損害。茲將原
      告請求賠償之各項費用及數額分述如次：
   1、醫療費用部分：原告因本件事故身體受傷，扣除健保給付
      部分共支出醫療費13,644元。
   2、看護費用：原告因受傷住院暨治療期間，行動不便，需請
      專人看護，計自94年4月11日起至94年6月28日止，實際支
      出84,500元
   3、交通費用：原告因赴醫院就診而支出車資共計16,350元。
   4、營養補給費：原告受傷非輕，身體亦虛，有食用補品增加
      營養之必要此部分支出計100,000元。
   5、精神慰撫金：原告年紀非輕，因本件事故受有上開傷害，
      身體及精神均遭受痛苦，為此請求被告連帶賠償精神慰撫
      金300,000元。
   6、機車修理費：原告所有之車號WYZ-725號機車在上開事故
      中受毀，因而支出修理費用3,000元，扣除折舊計算爰請
      求2,000元。
（三）原告爰依侵權行為及連帶賠償之法律關係，提起本件訴訟
      ，請求被告等連帶給付上開損害賠償。並聲明：(1)被告等
      應連帶給付原告517,494元，及自95年4月25日起至清償日
      止，按週年利率5%計算之利息；(2)願供擔保，請准宣告假
      執行。
三、被告二人對於發生系爭車禍致原告受傷及機車毀損，原告並
    因此支出醫療費用13,644元、交通費16,350元、機車修理費
    2,000元等情均不爭執，然辯稱：055龍蝦商行係於95年12月
    28日設立，而該商行之前營業名稱為龍蝦飲食部，負責人均
    為李美惠，被告丙○○並非負責人，原告向被告丙○○請求
    顯屬當事人不適格。又原告請求住院之看護費部分，是否確
    有全日看護之必要，仍須舉證證明；請求營養補給費部分是
    否確屬必須，有無醫囑，均未舉證證明；請求精神慰撫金部
    分亦請審酌被告丁○○之教育程度及無經濟能力等情為斷；
    再原告就系爭車禍事故之發生亦與有過失，應予以過失相抵
    ，且被告丁○○因系爭車禍事故亦受有右側鼠膝部、大腿內
    側及陰莖挫擦傷合併瘀腫之傷害，身體、精神上均受有痛苦
    ，應得向原告請求精神慰撫金15萬元，爰主張就原告請求之
    金額中予以抵銷等語，並均聲明：駁回原告之訴，如受不利
    判決，願供擔保請准免為假執行。
四、本院協助兩造整理並協議簡化爭點結果如下（詳本院96年8
    月8日言詞辯論筆錄）：
（一）兩造不爭執之事實：
   1、原告於94年4月11日17時24分許，騎乘車號WYZ-725號重型
      機車，沿花蓮縣吉安鄉○○○街由北向南方向行駛時，遭
      騎乘車號AP3-228號重型機車沿花蓮縣吉安鄉○○路○段由
      西北向東方向行駛之被告丁○○於二路之交岔路口撞及，
      致原告受有第二腰椎壓迫性骨折、兩膝挫傷及右大腿挫傷
      、右手挫傷之傷害。另被告丁○○亦因系爭車禍受有右側
      鼠蹊部挫傷、大腿內側及陰莖挫擦傷，合併瘀腫之傷害。
   2、原告因上述傷害於94年4月11日送往慈濟醫院住院治療，
      於4月18日出院後，復於同年5月16日住院行脊椎灌漿形成
      手術，於同年5月20年出院。
   3、原告因此支出醫療費用13,644元、交通費用16350元、機
      車修復費用2000元, 被告同意賠付。
   4、系爭車禍經送鑑定結果，認為原告駕駛輕型機車行經無號
      誌之交岔路口，支線道車未暫停讓幹線道車先行，為肇事
      主因；被告丁○○駕駛重型機車行經無號誌之交岔路口，
      未減速慢行，作隨時停車之準備，為肇事次因（本院卷第
      6、7頁）。
   5、被告丁○○於肇事時為零伍伍龍蝦商行員工，正執行運送
      貨物職務，該商行負責人登記為李美惠。
（二）爭點限縮如下：
   1、被告丙○○是否為被告丁○○之僱用人，而需與被告丁○
      ○就系爭車禍之發生負連帶責任？
   2、原告所請求之看護費及營養費，是否為增加生活上需要所
      支出之必要費用？如是，得請求金額各為多少？
   3、原告請求精神慰撫金，是否有理由？金額以多少為合理？
   4、被告丁○○主張抵銷之金額有無理由？
五、本院之判斷：
（一）按車輛行至無號誌或號誌故障而無交通警察指揮之交岔路
      口，支線道車應暫停讓幹線道車先行；行經無號誌交岔路
      口時，應減速慢行，作隨時停車之準備；汽車行駛時，駕
      駛人應注意車前狀況，隨時採取必要之安全措施。道路交
      通安全規則第102條第1項第2款前段、第93條第1巷第2款
      、第94條第3項分別定有明文，本件兩造騎車經過肇事地
      點，自應依上述規定保持行車安全之注意義務，作隨時停
      車的準備，以免發生車禍。經查，事發當時肇事現場為無
      號誌之交岔路口，柏油路面乾燥無缺陷，無障礙物，視距
      良好，然兩造均疏未注意車前狀況作隨時停車之準備等情
      ，業經本院依職權調閱台灣花蓮地檢署94年度發查偵字第
      520號卷查明屬實，並有道路交通事故調查報告表、現場
      照片多張及警詢筆錄附於警卷可按，顯見若原告及被告丁
      ○○於行經該交岔路口處時，如均依規定減速慢行，注意
      安全，小心通過，注意車前狀況，隨時採取必要之安全措
      施，且原告如能注意支線道車應暫停讓幹線道車先行，則
      自均能注意到對方之來車而在進入交岔路口處前作停車的
      準備，避免此次車禍的發生，顯見原告及被告丁○○二人
      在行經交岔路口前，均未善盡駕車應有之注意義務，以致
      發生本件車禍，二人之行為均有過失，惟原告為支線道車
      未暫停讓幹線道車先行，其過失之責任，大於騎車行經上
      述路口，未注意車前狀況，減速慢行之被告丁○○，本件
      交通事故經送鑑定的結果，亦以上述理由認為原告為本件
      車禍的肇事主因，被告丁○○為肇事次因，有台灣省花東
      區車輛行車事故鑑定委員會鑑定意見書一份在卷可參，且
      為兩造所不爭執，是斟酌上開肇事情形與所有證據，認被
      告丁○○對於本件車禍之發生，應負35％之肇事責任，而
      原告應負擔65％之過失責任。
（二）被告丙○○是否為被告丁○○之僱用人，而需與被告丁○
      ○就系爭車禍之發生負連帶責任？
   1、按因故意或過失，不法侵害他人之權利者，負損害賠償責
      任；不法侵害他人之身體或健康者，對於被害人因此喪失
      或減少勞動能力或增加生活上之需要時，應負損害賠償責
      任；不法侵害他人之身體、健康、名譽、自由、信用、隱
      私、貞操，或不法侵害其他人格法益而情節重大者，被害
      人雖非財產上之損害，亦得請求賠償相當之金額，民法第
      184條第1項前段、第193條第1項、第195條第1項前段分別
      定有明文。又受僱人因執行職務，不法侵害他人之權利者
      ，由僱用人與行為人連帶負損害賠償責任，民法第188條
      第1項前段明文可參。本件被告丁○○對系爭車禍之發生
      既有過失，而原告因此受有前開傷害，顯然被告之過失與
      原告所受之傷害間有相當因果關係，是原告依侵權行為法
      律關係，請求被告丁○○賠償因其侵權行為所造成之損害
      ，自屬有據。
   2、又按當事人主張之事實，經他造於準備書狀內或言詞辯論
      時或在受命法官、受託法官前自認者，無庸舉證；自認之
      撤銷，除別有規定外，以自認人能證明與事實不符或經他
      造同意者，始得為之。民事訴訟法第279條第1項、第3項
      定有明文。本件原告主張被告丁○○係受僱於經營055龍
      蝦海產店之被告丙○○，而於執行送貨職務時發生系爭車
      禍，故請求被告丙○○應就原告之損害連帶負賠償責任等
      語，業經被告丙○○於95年11月23日言詞辯論期日所自認
      （詳本院卷第86頁），雖其於96年1月18日具狀否認為被
      告丁○○之僱用人，並主張李美惠才是055龍蝦商行及該
      商行前身龍蝦飲食部之負責人，且提出營利事業登記證及
      94年度營利事業所得稅網路申報總表以為據（詳本院卷第
      99、156、157頁），然原告並不同意被告此部分之撤銷自
      認，並主張：被告丁○○曾表明其僱主為丙○○，丙○○
      探視原告時也表明為丁○○之僱用人等語。則依據上述規
      定，被告丙○○自應舉證證明其自認之內容與事實不符。
   3、被告丙○○雖提出上述之營利事業登記證及94年度營利事
      業所得稅網路申報總表以為據，然按民法第188條所稱之
      受僱人，係以事實上之僱傭關係為標準，並非僅限於僱傭
      契約所稱之受僱人，凡客觀上被他人使用為之服勞務而受
      其指揮監督者，均係受僱人。而此所謂監督，係指對勞務
      之實施方式，時間及地點加以指示或安排之一般的監督而
      言。查非055龍蝦商行之負責人李美惠即被告丙○○之妻
      ，有戶籍資料一份在卷可按，且依丙○○當庭自認之內容
      ，已可認定其雖非055龍蝦商行之名義負責人，然為實際
      僱用被告丁○○並指揮監督其工作之實際負責人，自有事
      實上僱傭關係，被告丙○○復未能舉他證證明其非該商行
      之實際負責人，是其辯稱非被告丁○○之僱用人，就丁○
      ○於執行運送業務時所造成之損害，不負連帶賠償之責等
      語，自不可採，原告主張被告二人依法當應負連帶責任，
      核屬有據。
（三）本件被告丁○○對系爭車禍之發生既有過失，而原告因此
      受有前開傷害，顯然被告之過失與原告所受之傷害間有相
      當因果關係，是原告依侵權行為法律關係，請求被告二人
      連帶賠償因其侵權行為所造成之損害，自屬有據。原告之
      各項請求，除被告並不爭執之醫療費用13,644元、交通費
      用16350元、機車修復費用2000元外，其餘審酌如下：
   1、看護費：原告主張其因系爭車禍致其受有第二腰椎壓迫性
      骨折，兩膝、右大腿及右手挫傷等傷害，經於94年4月11
      日送往慈濟醫院急診後，住院至同年4月18日出院，嗣於
      同年5月16日又再入院施行脊椎灌漿形成手術，並於5月20
      日出院之事實，業據提出診斷證明書為據，且為兩造所不
      爭執，自堪信為真實。又原告主張因上述傷害自94年4月
      11 日住院起至同年6月28日止，均有僱請專人看護之必要
      ，共計支出看護費84,500元之事實，雖據提出收據一紙為
      證，惟經被告所否認，經查，原告於住院期間有劇烈背痛
      ，需專人照顧整天，94年5月20日出院後仍須有人半日照
      顧一個月之事實，業據慈濟醫院函覆之病情說明書記載甚
      詳（詳本院卷第162頁、第163頁），足徵原告於94年4月
      11日起至同年5月20日共計40日期間，有受全日看護之必
      要，自同年5月21日起至6月19日共計30日期間, 有受半日
      看護之必要，而花蓮縣病患家事服務業職業工會病房及居
      家看護服務費用計算方式表，職業看護24小時居家服務費
      用每日為2,000元，是本院認原告應受全日看護期間以每
      日2,000元計算看護費，尚屬適當，應受半日看護期間則
      以每日1,000元計算為適當。而原告既提出收據主張其實
      際支出之看護費為84,500元，顯少於上述計算之結果
      [（84000<（2000x40+1000x300）]，是原告請求被告賠償
      看護費損失84,000元，自屬有據。
   2、營養補給品：原告雖主張其因受傷有食用補品增加營養之
      必要，並因此支出100,000元等語，然未能舉證證明其購
      買何營養品、是否確為治療車禍傷勢所必須，且亦未證明
      其確實有此部分支出，是本院認為原告此部分之請求並無
      理由，不應准許。
   3、精神慰撫金部分：原告因本件車禍受有上開傷害，其身體
      精神上受有痛苦，自不待言，則原告得請求被告賠償非財
      產上之損害，應無疑義。按人格權所受侵害及精神痛苦之
      程度，既無任何客觀標準可資為據，即應斟酌雙方身分、
      地位與加害程度，及其他各種情形核定相當之數額（最高
      法院51年台上字第223號判例參照）。本院審酌原告年紀
      非輕，因系爭車禍所受之傷害，其車禍當時及就醫後於精
      神及身體上極為痛苦，而兩造均無固定收入，93、94年申
      報之所得均未超過20,000元，原告名下並無財產，被告丁
      ○○及丙○○名下均各有土地三筆（詳本卷卷第106頁至
      第120頁財產歸屬資料清單及年度綜合所得稅各類所得資
      料清單），兼衡及被告丁○○現役中等兩造身分、地位、
      經濟能力等一切情狀，認原告請求被告精神上之損害賠償
      25萬元，應屬適當，原告在此範圍內之請求為有理由，逾
      此部分，即屬無據。
（四）綜上所述，原告因本件車禍事故所受之損害合計為
      365,994元（計算式：13644+16350+2000+84000+250000＝
      365994）。又按「損害之發生或擴大，被害人與有過失者
      ，法院得減輕賠償金額，或免除之。」民法第217條第1項
      定有明文。且此項規定之目的，在謀求加害人與被害人間
      之公平，故在裁判上法院得依職權減輕或免除之。而本院
      認為被告丁○○應負35％之過失責任，原告應負65％之過
      失責任，理由已詳如前述。據此計算，被告丁○○應賠償
      原告之金額為128,098元（計算式：365994x35%＝128098
      ，元以下四捨五入）。
（五）被告得主張抵銷金額之判斷：
      按民法第334條第1項規定：二人互負債務，而其給付種類
      相同，並均屆清償期者，各得以其債務，與他方之債務，
      互為抵銷。被告抗辯本件車禍事故之發生原告亦與有過失
      ，被告丁○○因此受有右側鼠膝部、大腿內側及陰莖挫擦
      傷合併瘀腫之傷害，身體、精神上均受有痛苦，應得向原
      告主張請求精神慰撫金15萬元，並主張就原告請求之金額
      中予以抵銷等語，業據提出診斷證明書一份（詳本院卷第
      60頁）為證，本院依據上述審酌原告請求慰撫金之依據，
      暨被告雖受有傷害，然於急診後並無住院及繼續診療之情
      ，傷勢當屬輕微等兩造一切情狀，認被告主張受有精神上
      之損害150,000元尚屬過高，應酌減15,000元，逾此部分
      之主張尚非允當，應予駁回。又本院認為被告丁○○就系
      爭車禍應負35%之過失責任，原告應負65％之過失責任，
      理由已詳如前述。則依上述民法第217條第1項之規定，計
      算被告所得主張抵銷之金額為9,750元（計算式：15000x
      65%=9750，元以下四捨五入）。
六、末按給付無確定期限者，債務人於債權人得請求給付時，經
    其催告而未為給付，自受催告時起，負遲延責任。其經債權
    人起訴而送達訴狀，或依督促程序送達支付命令，或為其他
    相類之行為者，與催告有同一之效力。民法第229條第2項定
    有明文。
    本件原告請求自民國95年4月25日具狀追加丙○○為被告之
    翌日起算利息，惟查，被告丁○○係於95年3月31 日收受起
    訴狀繕本，被告丙○○則係於95年10月13日始收受訴狀繕本
    之事實，有送達回證二份在卷可按（詳本院卷第30 、72頁
    ），是依上開規定，就被告丙○○部分於95年4月25 日即予
    請求遲延利息，即無所據。從而，原告依據侵權行為之法律
    關係，請求被告二人連帶給付118,348元（計算式：
    000000-0000=118348）元，及如主文第一項所示之利息，為
    有理由，應予准許，逾上開範圍之請求，即無理由，應予駁
    回。
七、原告陳明願供擔保，聲請宣告假執行，經核其勝訴部份，本
    院命被告連帶給付之金額未逾新臺幣500,000元，爰依職權
    宣告假執行，另依被告之聲請，諭知被告得預供擔保而免為
    假執行。原告其餘假執行之聲請，因訴之駁回而失所依附，
    不予准許。
八、本件事證已臻明確，兩造其餘攻擊防禦方法，經核均與判決
    結果無影響，爰不分別斟酌論述，附此敘明。
九、訴訟費用負擔之依據：民事訴訟法第79條、第85條第2項。
中　　華　　民　　國　　96　　年　　9 　　月　　6 　　日
 　　　　　　　臺灣花蓮地方法院民事庭
                   法      官  陳雅敏
上列為正本係照原本作成。
如不服本判決，應於送達後20日內，向本院提出上訴狀並表明上
訴理由，如於本判決宣示後送達前提起上訴者，應於判決送達後
20日內補提上訴理由書(須附繕本)。
中　　華　　民　　國　　96　　年　　9 　　月　　6 　　日
　　　　　　　　　 法院書記官　邱鴻志
